最高法院刑事判決　　　　　　　九十六年度台上字第四八三號
上　訴　人　台灣高等法院檢察署檢察官
被　　　告　甲○○
　　　　　　乙○○
上列上訴人因被告等偽證案件，不服台灣高等法院中華民國九十
三年五月十一日第二審判決（九十二年度上訴字第三八一一號，
起訴案號：台灣板橋地方法院檢察署九十一年度偵續字第九五號
，九十二年度偵字第五八九一號），提起上訴，本院判決如下：
    主  文
原判決撤銷，發回台灣高等法院。
    理  由
本件原判決以公訴意旨略以：被告甲○○與陸冠銓係朋友關係，
緣因甲○○委託陸冠銓進行投資股票等相關事宜，陸冠銓並承諾
如有虧損，願負賠償之責，嗣因投資受有損失，陸冠銓並未出面
處理，甲○○不甘受損失，竟與二名不詳姓名年籍之成年男子，
共同基於妨害自由及傷害之犯意聯絡，先由甲○○向陸冠銓表示
有事商談為由，騙取陸冠銓與其見面，嗣於民國九十年六月二十
九日十四時四十分許，甲○○駕駛其所有搭載該二名成年男子之
白色、三菱廠牌、車牌號碼Ｓ７─２５９２號自小客車，至陸冠
銓位於台北縣蘆洲市○○路二二四巷五十六號住處附近，待陸冠
銓趨前走向該自用小客車時，事先躲在附近之該二名成年男子，
即出面強押陸冠銓上車，載往台北縣蘆洲市○○路底之垃圾場內
，見四下無人之際，由該二名男子在自小客車上，以鐵器毆打陸
冠銓，致陸冠銓受有左前額裂傷、左前額血腫、左後枕部血腫、
右顳部血腫、左肋下挫傷、左後背瘀傷等之傷害，並以此強暴脅
迫手段，令陸冠銓簽立本票，致陸冠銓行無義務之事。其後陸冠
銓簽立本票三紙後，甲○○等人始離開現場，陸冠銓並隨即於同
日二十時十分向台北縣政府蘆洲分局三民派出所報案。嗣同局三
民派出所通知甲○○於翌日零時五十分到所製作筆錄後，甲○○
得知陸冠銓指稱其駕駛上開自用小客車在現場，為製造不在場證
明，先至位於台北市○○○路○段三二六號「崇晟汽車有限公司
」（下稱崇晟公司），委由不知情黃俊隆填寫估價單，提出予警
方為憑，其後即基於教唆偽證之犯意，教唆被告乙○○在台灣板
橋地方法院檢察署開庭時，要說上開自用小客車於九十年六月二
十六日至七月三日，在前揭崇晟公司維修中。嗣乙○○明知甲○
○並未於九十年六月二十六日起至七月三日止，將其所有之白色
、三菱廠牌、排汽量１８００ＣＣ之車號Ｓ７─２５９２號自小
客車，送至黃俊隆所經營前開「崇晟公司」，作更換引擎之維修
，詎乙○○於九十一年二月八日，在台灣板橋地方法院檢察署九
十年度偵字第一五二九五號甲○○傷害等偵查時，就關於甲○○
「究有無在九十年六月二十七日將系爭車輛送修？」「估價單是
否你填寫？」等關係甲○○是否涉有傷害等罪之案情重要事項，
竟到庭具結後供稱「她是六月二十六日到七月三日送修，車子換
新引擎，所以進廠多日。」、「是，她的車子是白色三菱１８０
０ＣＣ。」等虛偽不實之證詞，致該案被告甲○○因而受不起訴
之處分。因認甲○○所為，係牽連犯有刑法第三百零二條之妨害
自由、第二百七十七條第一項之傷害、第二十九條及第一百六十
八條之教唆偽證等罪嫌。乙○○所為，係犯刑法第一百六十八條
之偽證罪嫌云云。經審理結果，認為被告等犯罪不能證明，因而
撤銷第一審分別論處甲○○教唆證人於檢察官偵查時，於案情有
重要關係之事項，供前具結而為虛偽陳述；乙○○證人於檢察官
偵查時，於案情有重要關係之事項，供前具結而為虛偽陳述之科
刑判決，改為諭知被告等均無罪之判決，固非無見。
惟查：審理事實之法院，對於案內與待證事實有重要關係，而屬
依法應予調查之證據，如未依法調查或雖已調查而未調查明白，
即與證據未經調查無異，如率行判決，其判決當然為違背法令。
又證據之證明力，固屬於法院判斷之自由，但不得違背經驗法則
，如其判斷存有疑竇，則在釐清前，尚難遽採為被告有利或不利
之認定。證人黃俊隆於九十年七月十九日警詢時證稱：「甲○○
於九十年七月二日十八時許到本廠（崇晟）估價，當時甲○○並
沒有把車子放在本廠修理，只是叫我幫她估價。」、「（問：為
何估價單上的入廠及出廠日期不符？）因為甲○○說公司估價用
的，入廠及出廠日期都是甲○○親自寫的。」（見第一五二九五
號偵查卷第十三頁反面、第十四頁），復於九十年十二月二十日
檢察官訊問時具結證稱：「被告（甲○○）於週一（係九十年七
月二日）開車來我店裡要我估價，但沒有修車。」、「（問：為
何要蓋統一發票專用章及付訖的章？）都是被告要求我蓋的，但
被告並沒有付任何費用給我，因被告是我弟的朋友，但我沒開發
票給她，我只開估價單。」（見同上卷第四四頁反面），復於九
十一年六月四日檢察官訊問時證稱：「她（指甲○○）是我弟弟
帶來的，應是晚上，由甲○○開車來，說要估價修車，當天沒有
修車，估價單是我寫的。」、「這台車只有估價，沒有修，事後
也沒來修過」、「甲○○只有當天來過，只有估價，沒有換任何
零件。」各等語（見偵續字第九五號偵查卷第十五頁反面、第十
六頁），核與乙○○於九十一年六月四日檢察官訊問時自白供稱
：「當天（甲○○）只有拿估價單，沒有在我哥哥那邊修。她說
她們公司要將車估價，然後報帳。」、「（問：若只這麼單純，
為何說：「六月二十六日至七月三日將車換修……」？）是她叫
我這麼說，在當天下午四、五點，她打電話給我，說要做估價，
是公司要求，當天我就帶她去哥哥那邊估價，估價單上日期是我
改的，下面日期也是我寫的。當時甲○○說公司要開那個日期，
她說時間要寫二號，我本來是寫三日，所以塗改為二號，第二天
她才跟我說內情，她說她被陸冠銓騙了很多錢，後來我哥收到警
局單子，我才知道她被人家告了，後來甲○○叫我出庭時要怎麼
說，與她配合，她說出庭時要說自估價至七月初這段時間車子都
在修，她說陸冠銓被打，要去告她，我是第一次出庭時，才知道
車子有拍到照，我當時就說車子在我那邊維修。」（問：甲○○
究竟有無告訴你內情？）她沒有告訴我內情，叫我出庭時儘量幫
她。是之前就有溝通過。」（見偵續字第九五號偵查卷第十六頁
），復於第一審訊問時坦承：「（問：為何你在檢察官訊問時承
認你是做偽證？）我有這樣講沒有錯，維修引擎部分不實在。」
各等語相符（見第一審卷第十七頁），乙○○且於第一審法官質
以「甲○○之上開車輛於九十年六月二十七日至同年七月二日之
間，有無交付你定期保養？」時沈默不語（見第一審卷第十七頁
），並有上開估價單一紙附卷（見第一五二九五號偵查卷第十六
頁）可稽，而乙○○經第一審為有罪之科刑判決時，更未表示不
服提起上訴，是倘黃俊隆、乙○○前述所供為真，似足認甲○○
之上開車輛未曾於九十年六月二十七日至同年七月三日此段期間
，送入崇晟公司維修或保養，乙○○係因受甲○○之請託，始出
庭配合甲○○而為不實之陳述屬實。原審未詳加調查釐清，遽為
被告等有利之認定，尚嫌速斷。另告訴人提供其所謂被甲○○與
二名不詳男子強押上車及毆打之社區監視錄影帶及電腦磁碟片，
雖經原審勘驗該結果，認確實不能辨識錄影帶內白色小客車之車
型及何人；而電腦磁碟片固有機車及男子，惟車號及何人亦難以
辨認云云（見原判決第九頁），惟原審未送由法務部調查局或其
他專業機構依其科技設備予以鑑定，以還原事實真相，即率行為
有利於被告等之判斷，其調查、審理亦猶有未盡。檢察官上訴意
旨指摘原判決關於諭知甲○○被訴妨害自由、教唆偽證及乙○○
被訴偽證等無罪部分不當，尚非全無理由，應認有撤銷發回更審
之原因。又甲○○被訴涉犯刑法第二百七十七條第一項傷害罪嫌
部分，雖屬刑事訴訟法第三百七十六條第一款所規定不得上訴於
第三審法院之案件，因公訴意旨認此部分與被訴涉犯前開妨害自
由、教唆偽證罪嫌得上訴第三審部分，有修正前刑法規定之方法
結果之牽連關係，而二者是否有裁判上一罪關係之事實與適用法
令之當否尚屬不明，有待事實審調查釐清，則被訴傷害部分自應
併予發回，合予指明。
據上論結，應依刑事訴訟法第三百九十七條、第四百零一條，判
決如主文。
中　　華　　民　　國　九十六　年　　一　　月　二十五　日
                      最高法院刑事第五庭
                          審判長法官  莊　登　照
                                法官  洪　明　輝
                                法官  黃　一　鑫
                                法官  林　秀　夫
                                法官  徐　昌　錦
      本件正本證明與原本無異
                                      書  記  官
中　　華　　民　　國　九十六　年　　二　　月　　二　　日
                                                     G
